ACORDAO-COMPLETO-2580235

ACÓRDÃO 1822/2023 ATA 5/2023 - PRIMEIRA CÂMARA

VISTOS, relatados e discutidos os embargos de declaração peça 191, opostos por João Ribeiro Filho contra o Acórdão 10463/2022-TCU-Primeira Câmara, da minha relatoria, que não conheceu dos anteriores embargos de declaração opostos pelo ora embargante contra o Acórdão 4833/2022-TCU-Primeira Câmara, por intempestividade;
ACORDAM os Ministros do Tribunal de Contas da União, reunidos em sessão da 1ª Câmara, diante das razões expostas pelo relator, em:
9.1. conhecer dos embargos de declaração peça 191, opostos contra o Acórdão 10463/2022-TCU-Primeira Câmara, para, no mérito, acolhê-los;
9.2. declarar a nulidade do Acórdão 10463/2022-TCU-Primeira Câmara;
9.3. conhecer dos embargos de declaração peça 179, opostos conta o Acórdão 4833/2022-TCU-Primeira Câmara, que conheceu e negou provimento ao recurso de reconsideração interposto pelo embargante contra o Acórdão 8558/2010-TCU-Primeira Câmara, para, no mérito, rejeitá-los;
9.4. dar ciência desta deliberação ao embargante e demais interessados.

Embargos de declaração opostos contra Acórdão que não conheceu dos anteriores embargos de declaração opostos pelo ora embargante em face do Acórdão 4833/2022-TCU-1ª Câmara, por intempestividade.

Primeira Câmara

Prefeitura Municipal de Jacaraú - PB.

3. Interessados/Responsáveis/Recorrentes:
3.1. Interessado: Ministério da Integração Nacional (extinta) ().
3.2. Responsáveis: Copal Engenharia e Planejamento Ltda (05.962.039/0001-03); Joao Feitosa Leite (XXX.996.034-XX); Joao Ribeiro Filho (XXX.818.134-XX); Maria Cristina da Silva (XXX.681.004-XX).
3.3. Recorrente: Joao Ribeiro Filho (XXX.818.134-XX)..

13.1. Ministros presentes: Benjamin Zymler (na Presidência), Walton Alencar Rodrigues (Relator) e Jhonatan de Jesus.
13.2. Ministro-Substituto convocado: Augusto Sherman Cavalcanti.
13.3. Ministro-Substituto presente: Weder de Oliveira.

WALTON ALENCAR RODRIGUES

Ministro Walton Alencar Rodrigues.

Cuidam os autos de embargos de declaração peça 191, opostos por João Ribeiro Filho contra o Acórdão 10463/2022-TCU-Primeira Câmara, da minha relatoria, que não conheceu dos anteriores embargos de declaração opostos pelo ora embargante contra o Acórdão 4833/2022-TCU-Primeira Câmara, por intempestividade.
Conheço dos embargos peça 191 porquanto preenchidos os requisitos atinentes à espécie.
Alega o embargante que os primeiros declaratórios por ele opostos - contra o Acórdão 4833/2022-TCU-Primeira Câmara (peça 179) - são tempestivos, porquanto apresentados em 10/2/2022, último dia do prazo.
É o relatório.

Antônio Fábio Rocha Galdino (12.007/OAB-PB), representando Maria Cristina da Silva; Isaac Ferreira Costa (15.200/OAB-PB), Alvaro Eduardo Ribeiro Coutinho Ummen de Almeida (16.016/OAB-PB) e outros, representando Copal Engenharia e Planejamento Ltda; Delosmar Domingos de Mendonca Junior (4539/OAB-PB) e Lucas Menezes de Mendonca (23739/OAB-PB), representando Joao Ribeiro Filho; Paulo Sabino de Santana (9231/OAB-PB) e Geilson Salomao Leite (6570/OAB-PB), representando Joao Feitosa Leite.

Procuradora-Geral Cristina Machado da Costa e Silva.

TOMADA DE CONTAS ESPECIAL. CONTAS IRREGULARES. DÉBITO. MULTA. RECURSO DE RECONSIDERAÇÃO. CONHECIMENTO E DESPROVIMENTO. EMBARGOS DE DECLARAÇÃO. NÃO CONHECIMENTO. INTEMPESTIVIDADE. NOVOS EMBARGOS DE DECLARAÇÃO. CONHECIMENTO. ACOLHIMENTO. NULIDADE DO ACÓRDÃO EMBARGADO. REJULGAMENTO DOS PRIMEIROS EMBARGOS. CONHECIMENTO. REJEIÇÃO.

TOMADA DE CONTAS ESPECIAL (TCE)

Secretaria de Recursos (Serur); Unidade de Auditoria Especializada em Tomada de Contas Especial (AudTCE).

Cuidam os autos de embargos de declaração peça 191, opostos por João Ribeiro Filho contra o Acórdão 10463/2022-TCU-Primeira Câmara, da minha relatoria, que não conheceu dos anteriores embargos de declaração opostos pelo ora embargante contra o Acórdão 4833/2022-TCU-Primeira Câmara, por intempestividade.
Conheço dos embargos peça 191 porquanto preenchidos os requisitos atinentes à espécie.
Alega o embargante que os primeiros declaratórios por ele opostos - contra o Acórdão 4833/2022-TCU-Primeira Câmara (peça 179) - são tempestivos, porquanto apresentados em 10/2/2022, último dia do prazo.
Com razão o embargante.
O acórdão embargado, equivocadamente, considerou como data de oposição dos embargos o dia em que a Secretaria do TCU juntou aos autos os embargos manejados pela parte, dia seguinte ao da efetiva entrega da peça recursal.
Nesses termos, acolho os embargos de declaração peça 191, para, no mérito, cassar o Acórdão 10463/2022-TCU-Primeira Câmara) .
Impõe-se, em consequência, reexaminar os embargos de declaração peça 179, opostos conta o Acórdão 4833/2022-TCU-Primeira Câmara, da minha relatoria, que conheceu e negou provimento ao recurso de reconsideração interposto pelo embargante contra o Acórdão 8558/2010-TCU-Primeira Câmara, relator o E. Ministro Benjamin Zymler.
Na origem, o Acórdão 8558/2010-TCU-Primeira Câmara julgou irregulares as contas do embargante e de outros e os condenou ao ressarcimento do débito apurado e ao pagamento de multa.
II
Conheço dos embargos peça 179 porquanto preenchidos os requisitos atinentes à espécie.
Sustenta o embargante que o Acórdão 4833/2022-TCU-Primeira Câmara) foi obscuro e omisso por não ter enfrentado a suposta nulidade da sua citação. Alega, ainda, a inexistência de má-fé e a presença de obstáculos e dificuldades para concluir a obra conveniada, iniciada em gestão anterior.
Inexistentes a contradição e a omissão alegadas, porque o voto condutor do Acórdão embargado expressamente afastou a tese a relativa à nulidade da citação do embargante.
De igual sorte, não merece prosperar a pretensão de rediscutir questões de mérito -inexistência de má-fé; obstáculos e dificuldades para conclusão da obra conveniada -, porque não se prestam os declaratórios para finalidade. Ademais, identifica-se na instrução da unidade técnica, expressamente acolhida como razões de decidir, entre outros, capítulos destinados a examinar "se a citação deve ser declarada nula", "se cabe a responsabilização do recorrente" e "se o recorrente agiu de boa-fé".
Por essa razão, não merecem acolhimento os embargos de declaração peça 179.
Feitas estas considerações, voto por que o Tribunal aprove o Acórdão que submeto à apreciação deste Colegiado
TCU, Sala das Sessões, em 14 de março de 2023.
WALTON ALENCAR RODRIGUES 
Relator